---
title: "Es.4"
author: "Marcelinio Potinga"
date: "2025-06-19"
output: pdf_document
---

```{r setup, include=FALSE}
knitr::opts_chunk$set(echo = TRUE)
```

#Importazione del dataset e check delle statistiche descrittive
```{r import_data}
url <- "https://raw.githubusercontent.com/marcel0501/Esercizi-Mod-Stat/refs/heads/main/studenti.txt"
data <- read.table(url, header = TRUE)
data$N <- NULL  # Rimuovere la colonna NUL
data$genere<-factor(data$genere, levels = c(0,1), labels=c("M","F"))
data$fumo<-factor(data$fumo, levels=c(0,1) , labels=c("NF","F") )
summary(data)
library(psych)
numeric <- unlist(lapply(data, is.numeric))
pairs.panels(data[c("altezza","peso", "eta", "componenti")], lm = TRUE)
Corr <- cor(data[, numeric])
corrplot(Corr)

table(data$fumo, data$genere)
prop.table(table(data$fumo, data$genere))
prop.table(table(data$fumo, data$genere),margin=1)
prop.table(table(data$fumo, data$genere), margin=2)
```

#Regressione logistica, interpretazione dei coefficienti, selezione del modello  e test sull'abitudine al fumo in relazione all'età, al numero di componenti , al genere e al periodo di rilevazione
```{r logistic_regression}
m1<-glm(fumo~genere+componenti+eta, data,family="binomial")
summary(m1)
```
#Interpretazione dei coefficienti:
- L'odds di fumare per le donne è il 1-exp(-0.32676) più basso rispetto a quello degli uomini.  
- L'odds di fumare cresce del 3% per ogni anno di età. Non e statisticamente significativo.
- L'odds di fumare si abbassa del 4.9% per ogni componente familiare.
```{r logistic_regression}
m1<-glm(fumo~genere+componenti+eta+I(eta^2), data,family="binomial")
summary(m1)
```